【裁判字號】    98,交聲,1140
【裁判日期】    980421
【裁判案由】    聲明異議
【裁判全文】
台灣台中地方法院交通事件裁定        98年度交聲字第1140號
原處分機關  交通部公路總局台中區監理所台中市監理站
即受處分人  甲○○
上列受處分人因違反道路交通管理處罰條例案件，對於交通部公
路總局台中區監理所台中市監理站民國98年3月25日所為之處分
（原處分案號：裁監稽違字第裁61-HC0000000號裁決書）中關於
罰鍰4萬5千元及吊扣大貨車駕駛執照部分，聲明異議，本院裁定
如下：
    主    文
原處分關於甲○○處罰鍰新臺幣肆萬伍仟元整部分撤銷。
前一項撤銷部分，不罰。
原處分關於甲○○處吊扣普通大貨車駕駛執照拾貳個月部分撤銷
。
前一項撤銷部分吊扣甲○○輕型機器腳踏車駕駛執照拾貳個月。
    理    由
一、原處分機關原處分意旨略以：異議人即受處分人（下稱受處
    分人）甲○○於民國96年12月16日18時49分許，酒後騎乘車
    牌號碼WTC-186號輕型機器腳踏車在台中縣太平市○○路20
    之1號前前為警查獲有「經國軍台中醫院抽血檢驗血液酒精
    濃度為每公升為256.73mg/ld換算呼氣值為1.32mg/l」超過
    標準值之違規，為台中縣警察局太平分局太平交通小隊員警
    以其有違反道路交通管理處罰條例第35條第1項第1款規定之
    行為，當場製單舉發。經原處分機關於98年3月25日以裁監
    稽違字第裁61-HC0000000號裁決書，依違反道路交通管理處
    罰條例第35條第1項第1款，裁處罰鍰新台幣4萬5仟元，並吊
    扣駕駛人所持有之大貨車駕駛執照12月，於法並無不合云云
    。
二、受處分人聲明異議意旨略以：本人酒後駕車經緩起訴處分並
    罰款6萬元，原處分機關所處罰鍰請准免罰；至本人持有大
    貨車駕駛執照，酒後騎乘輕型機器腳踏車違規，因工作需要
    請勿調吊扣本人大貨車駕駛執照等語。
三、經查：
（一）按汽車駕駛人，駕駛汽車經測試檢定有酒精濃度超過規定
      標準者，處1萬5千元以上6萬元以下罰鍰，並當場移置保
      管其車輛及吊扣其駕駛執照1年；汽車駕駛人有飲用酒類
      後其吐氣所含酒精濃度超過每公升0.25毫克或血液中酒精
      濃度超過百分之0.05以上者，不得駕車。道路交通管理處
      罰條例第35條第1項第1款、道路交通安全規則第114條第2
      款與違反道路交通管理事件統一裁罰標準表分別定有明文
      。查本件受處分人甲○○於上開時地酒後駕車，經警查獲
      血液中酒精濃度為265.73mg/dl，換算呼氣酒精濃度值為
      1.32mg/l，超過標準值每公升0.25毫克之違規等情，業為
      受處分人所是認，並有舉發通知單影本在卷可稽，是受處
      分人飲用酒類後，於上開時間騎乘上開輕型機器腳踏車經
      國軍台中醫院測試血液中酒精濃度換算呼氣酒精濃度值超
      過規定標準之事實，應堪認定。從而，台中縣警察局太平
      分局太平交通小隊員警以其有違反道路交通管理處罰條例
      第35 條第1項第1款規定之行為予以舉發，經原處分機關
      交通部公路總局台中區監理所臺中市監理站於98年3月25
      日依道路交通管理處罰條例第35條第1項第1款之規定，以
      裁監稽違字第裁61-HC0000000號裁決書裁處受處分人罰鍰
      4萬5千元整，原無違誤。
（二）惟按「違反行政法上義務而受罰鍰、沒入或其他種類行政
      罰之處罰時，適用本法。但其他法律有特別規定，從其規
      定。」；「本法所稱其他種類行政罰，指下列裁罰性之不
      利處分：一、限制或禁止行為之處分：．．吊扣證照．．
      。」；「一行為同時觸犯刑事法律及違反行政法上義務規
      定者，依刑事法律處罰之。但其行為應處以其他種類行政
      罰或得沒入之物而未經法院宣告沒收者，亦得裁處之。前
      項行為如經不起訴處分或為無罪、免訴、不受理、不付審
      理之裁判確定者，得依違反行政法上義務規定裁處之。」
      ；「本法自公布後一年施行。」，94年2月5日總統公布之
      行政罰法第1條、第2條第1項、第26條及第46條分別定有
      明文，故而，行政罰法業已於95年2月5日生效施行。次按
      「被告所犯為死刑、無期徒刑或最輕本刑三年以上有期徒
      刑以外之罪，檢察官參酌刑法第五十七條所列事項及公共
      利益之維護，認以緩起訴為適當者，得定一年以上三年以
      下之緩起訴期間為緩起訴處分，其期間自緩起訴處分確定
      之日起算。」、「檢察官為緩起訴處分者，得命被告於一
      定期間內遵守或履行左列各款事項：四向公庫或指定之公
      益團體、地方自治團體支付一定之金額」，刑事訴訟法第
      253條之1第1項、253條之2第1項第4款分別定有明文。經
      查：本件受處分人上開時地酒醉駕車之同一事實，並經員
      警以犯公共危險罪嫌移送檢察官偵辦，並經台灣台中地方
      法院檢察署檢察官以97年偵字第2308號命被告向財團法人
      幸福福利文教基金會支付6萬元後，為緩起訴處分確定在
      案，此有台灣台中地方法院檢察署檢察官執行緩起訴處分
      命令通知書一份在卷可稽。緩起訴處分命被告即本件受處
      分人向公益團體支付一定之金額雖非刑法所定之刑名，然
      其已對被告名譽、心理產生相當制約並影響被告財產上之
      權利，應可實質該當行政罰法第26條第1項之「依刑事法
      律」之處罰。又受處分人上開遭裁決罰鍰四萬5千元等行
      政罰之酒醉駕車行為係在行政罰法生效施行後，自應適用
      上開行政罰之規定。基此，受處分人上述酒後駕車違規之
      情事，其違反行政法上義務而受罰鍰4萬5千元部分，依行
      政罰法第26條第1項前段規定，應依刑事法律處罰之，不
      再爰依上揭道路交通管理處罰條例等規定裁罰之，由本院
      另為受處分人不罰之諭知。
四、次按道路交通管理處罰條例第35條1項規定：「汽車駕駛人
    ，駕駛汽車經測試檢定有下列情形之一者（包括酒精濃度超
    過規定標準而駕駛），處新台幣一萬五千元以上六萬元以下
    罰鍰，並當場移置保管該汽車及吊扣其駕駛執照一年，因而
    肇事致人受傷，並吊扣其駕駛執照二年，致人重傷或死亡者
    ，吊銷其駕駛執照」。次按同條例第68條規定：「汽車駕駛
    人，因違反本條例及道路交通安全規則之規定，受吊銷駕駛
    執照處分時，吊銷其持有各級車類之駕駛執照。」。顯然「
    吊扣」與「吊銷」駕駛執照有輕重之不同，不可比附援引而
    均同時適用道路交通管理處罰條例第六十八條「吊銷」駕駛
    執照之規定。況上開條例原規定「汽車駕駛人因違反本條例
    及道路交通安全規則之規定，受吊扣或吊銷駕駛執照處分時
    ，吊扣或吊銷其持有各級車類之駕駛執照。」，經立法委員
    以該條例不符合比例原則而提出修正案，原擬修正為「吊扣
    或吊銷其違法或違規當時所駕駛車輛之駕駛執照」，嗣修正
    為「受吊銷駕駛執照處分時，吊銷其持有各級車類之駕駛執
    照」（見立法院公報第94卷第48期立法院第6屆第2會期交通
    委員會第3次全體委員會議紀錄），是以依該修正後之法律
    ，業已將吊扣駕駛執照之部分刪除，依法自不得再以修正前
    之道路交通管理處罰條例第68條之規定吊扣各級車類之駕駛
    執照。
五、依前揭說明，駕駛人受吊扣駕駛執照處分時，不再吊扣其持
    有各級車類之駕駛執照，故原處分機關於作成吊扣駕駛執照
    處分時，應就行為人所應吊扣之駕駛執照種類予以限定，始
    符合依法行政原則。原處分機關以道路交通管理處罰條例第
    35條第1項第1款之規定，認應剝奪受處分人汽車駕駛用路權
    ，已不當擴張解釋限制人民權利之法律，與依法行政原則有
    違，是本件應僅吊扣輕型機器腳踏車之駕駛執照，以避免過
    度影響人民之工作及生活，始符合修法本旨。
六、又按取得大貨車駕駛資格者應換發駕駛執照，並准其駕駛較
    低級車類之車輛，如小型車、輕型機器腳踏車等，道路交通
    安全規則第61條第3款定有明文，是汽車駕駛人持有大貨車
    駕駛執照，即可駕駛前述多種「較低級車類」之車輛，換言
    之，駕駛人雖僅持有一張大貨車駕駛執照，然該駕駛執照實
    包含多種較低級種類車輛之駕駛資格，屬「多合一」之駕駛
    執照。查本件受處分人因領有大貨車駕駛執照，而當然具有
    騎乘輕型機器腳踏車之資格，而本件受處分人係騎乘輕型機
    器腳踏車違規，其依法所受之處分應為限制其騎乘輕型機器
    腳踏車之權利，即僅應吊扣其輕型機器腳踏車之駕駛資格，
    而受處分人所持有之駕駛執照係「多合一」之駕駛執照，應
    如何僅吊扣其輕型機器腳踏車之部分，固有其困難，惟此屬
    執行方式之問題，尚難僅因執行上之困難，即置立法修正通
    過之法律條文於不顧。是以原處分機關未審酌及此，逕為裁
    處吊扣受處分人之大貨車執照，即難認為允當，從而，本件
    受處分人之異議中關於吊扣大貨車駕駛執照部分為有理由，
    爰撤銷原處分關於吊扣大貨車駕駛執照12個月部分，改諭知
    如主文第4項所示之處罰。
據上論斷，應依道路交通案件處理辦法第20條，裁定如主文。
中    華    民    國    98    年    4     月    21    日
                       交通法庭  法  官 陳如玲
上正本證明與原本無異。
如不服本裁定，應於送達後5日內，向本院提出抗告狀。
                                 書記官 童淑芬
中    華    民    國    98    年    4     月    21    日


司法院資訊處製作；財團法人民間司法改革基金會備份。
